【裁判字號】    97,易,593
【裁判日期】    980218
【裁判案由】    竊盜
【裁判全文】
臺灣宜蘭地方法院刑事判決               97年度易字第593號
公  訴  人  臺灣宜蘭地方法院檢察署檢察官
被      告  丙○○
            乙○○
            甲○○
上列被告因竊盜案件，經檢察官提起公訴（96年度偵字第3462號
），本院判決如下：
    主  文
丙○○、乙○○共同犯攜帶兇器竊盜罪，各處有期徒刑陸月，如
易科罰金，均以新台幣壹仟元折算壹日。扣案乙炔切割器壹組沒
收。
甲○○無罪。
    事  實
一、丙○○、乙○○於96年7、8月間在宜蘭縣員山鄉大礁溪山區
    採拾草藥之際，路經宜蘭縣員山鄉○○路23鄰攔砂壩附近，
    見有戊○○昔日施工便橋之工字鐵乙批，2人遂基於意圖為
    自己不法所有之竊盜犯意聯絡與行為分擔，先於同年9月1日
    下午2時許，由丙○○與乙○○分別駕駛車號U3-0645號、26
    53-HA號自小貨車，丙○○並攜帶其所有客觀上足以對人的
    生命、身體構成危害之可供兇器使用之乙炔切割器1組至上
    述地點，而先以乙炔切割器將上述工字鐵切割分段，2人再
    一同搬運部分工字鐵至前述自小貨車上，剩餘工字鐵則打算
    明日再行載運，並先將當日載運得手部分運至宜蘭縣宜蘭市
    ○○○路國峰環保企業社，售得新台幣3萬餘元；隔日即同
    年9月2日上午11時許丙○○、乙○○接續上開同一竊盜之犯
    意，復分別駕駛前述自小貨車至上述地點，搬運昨日已切割
    完畢尚未運離之工字鐵（共計3.26公噸）至上述U3-0645號
    車輛上，而竊得工字鐵乙批。後警方據報於同日下午1時30
    分許至上開地點查緝，當場查知上情，並扣得前述乙炔切割
    器1組。
二、案經宜蘭縣政府警察局移送臺灣宜蘭地方法院檢察署檢察官
    偵查起訴。
    理  由
壹、關於被告丙○○、乙○○部分（有罪部分）：
一、按被告以外之人於審判外之言詞或書面陳述，除法律有規定
    者外，不得作為證據；被告以外之人於審判外之陳述，雖不
    符前四條之規定，而經當事人於審判程序同意作為證據，法
    院審酌該言詞陳述或書面陳述作成時之情況，認為適當者，
    亦得為證據；當事人、代理人或辯護人於法院調查證據時，
    知有第159條第1項不得為證據之情形，而未於言詞辯論終結
    前聲明異議者，視為有前項之同意，刑事訴訟法第159條第1
    項、第159條之5第1項、第2項分別定有明文。本件情形，被
    害人即證人戊○○、同案被告就其他被告於警詢之陳述，雖
    係被告以外之人於審判外之陳述，但檢察官、被告就上開警
    詢之陳述，已同意採為本案證據，本院審酌該言詞陳述作成
    時之情況，並無不宜作為證據之情事，依刑事訴訟法第159
    條之5第1項、第2項規定，自有證據能力。
二、訊據被告丙○○、乙○○就於上開時地持扣案之乙炔切割器
    ，將上述工字鐵切割分段，並接續2日搬運至上開車輛以出
    售圖利等情，業於警詢時、檢察官偵查時及本院審理時坦言
    在卷，惟辯稱因為於上開地點之工字鐵係部分埋於土中，且
    已生鏽，以為是他人丟棄之物，才會去挖取云云。然查：上
    開工字鐵係戊○○於該處施工便橋之用，且已經其加強焊接
    ，價值超過6萬餘元等情，業據證人戊○○於警詢時指訴甚
    詳。而以被告丙○○、乙○○尚需以乙炔切割器將工字鐵切
    割分段始能搬運、查獲當次尚載運達3.26公噸等情，足見上
    開工字鐵之重量、體積甚大，且外型完整，而應屬施工所用
    之鋼材，被告丙○○、乙○○自有認識。且該體積大、外型
    完整之鋼材，衡情應屬施工業主或是承包商所有或管領之材
    料，而屬他人所有之物，亦為明顯。尤以被告丙○○、乙○○自承於96年9月1日載運出售圖得3萬餘元之不法利益、證
    人戊○○陳稱查獲之3.26公噸工字鐵亦約有6萬元之價值等
    情，足見該工字鐵目前價值仍存，顯與工程施工後之廢棄物
    料有別，是被告丙○○、乙○○辯稱以為是他人丟棄之物，
    顯屬卸責之詞，並不足為採。此外，復有乙炔切割器1組、
    工字鐵3.26公噸扣案，此有宜蘭縣警察局扣押物品清單、贓
    物認領保管單為憑。是被告丙○○、乙○○上開犯行已堪認
    定，應依法論科。
三、按刑法第321條第1項第3款之攜帶兇器竊盜罪，係以行為人
    攜帶兇器竊盜為其加重條件，此所謂兇器，其種類並無限制
    ，凡客觀上足對人之生命、身體、安全構成威脅，具有危險
    性之兇器均屬之，且祇須行竊時攜帶此種具有危險性之兇器
    為已足，並不以攜帶之初有行兇之意圖為必要，有最高法院
    79年度台上字第5253號刑事判例可參。茲被告丙○○、乙○○用以切割上開工字鐵之乙炔切割器，客觀上足以傷害人之
    身體及危害人之生命，顯具危險性，應認係屬刑法第321條
    第1項第3款之兇器至明。是核被告丙○○、乙○○均係犯刑
    法第321條第1項第3款之攜帶兇器竊盜罪。被告丙○○、乙○○就上開竊盜犯行有犯意聯絡與行為分擔，為共同正犯。
    又按基於單一之犯意，以單一行為之數個舉動，接續進行同
    一犯罪，在犯罪完成以前，其各個舉動均屬犯罪行為之一部
    ，而接續的侵害同一法益，為接續犯。而被告丙○○、乙○○因見上開地點有工字鐵1批，而起意竊取，僅因工字鐵體
    積大、重量重，無法一次載運而需切割分段並分次載運，遂
    於96年9月1日以上開乙炔切割器將工字鐵切割分段並載運部
    分後，隔日即同年月2日再至同一地點載運剩餘部分等情，
    已如前述，是被告丙○○、乙○○上開所為顯為基於同一竊
    盜犯意下，所為侵害同一被害人法益之接續行為，為實質上
    一罪。而公訴人認被告丙○○、乙○○上開2日之行為，係
    犯2個竊盜犯行，而請求分論併罰，顯有誤會。爰審酌被告
    不思努力工作賺取正當酬勞，竟貪圖不法利益，行竊他人之
    物以獲取財物，以及犯罪之動機、目的、手段、對被害人造
    成之損害，及犯罪後被告均表明知錯之犯後態度等一切情狀
    ，爰各量處如主文所示之刑，並均諭知易科罰金之折算標準
    。
四、扣案乙炔切割器1組為被告丙○○所有，並供被告丙○○、
    乙○○犯罪之用，業據被告供明在卷，應依刑法第38條第1
    項第2款宣告沒收。
貳、關於被告甲○○部分（無罪部分）：
一、公訴意旨略以：96年9月2日上午11時許，在宜蘭縣員山鄉○○路23鄰攔砂壩附近，由與被告乙○○、丙○○有犯意聯絡
    之被告甲○○在被告乙○○所駕駛之2653-HA自用小貨車上
    負責把風，由被告丙○○、乙○○2人將戊○○所有，前已
    遭切割完畢而尚未載離之剩餘工字鐵3.26公噸竊取得逞，並
    搬運至丙○○、乙○○分別駕駛之上開自小貨車上欲載運離
    開。嗣經警於同日下午1時30分許，在上開地點查獲。因認
    被告甲○○涉犯刑法第321條第1項第3款、第4款之結夥三人
    攜帶兇器竊盜罪嫌。
二、按不能證明被告犯罪者，應諭知無罪之判決，刑事訴訟法第
    301條第1項定有明文。又犯罪事實應依證據認定之，無證據
    不得認定犯罪事實。同法第154條第2項亦有明文。
三、檢察官起訴被告涉犯前揭罪嫌，無非以被告甲○○自己於警
    詢中供稱：伊弟弟（即指被告乙○○）交代伊，如果有人靠
    近就大聲呼喊等語，且警方到達現場時，被告甲○○確實有
    按鳴喇叭通知被告乙○○、丙○○2人，有宜蘭縣政府警察
    局保安隊報告1紙在卷可考，而認為被告甲○○應係在現場
    把風，因此認定被告甲○○就被告丙○○、乙○○之攜帶兇
    器竊盜犯行亦有犯意聯絡及行為分擔。
四、訊據被告甲○○固坦承有於96年9月2日上午與被告乙○○共
    乘2653-HA自小貨車至上開宜蘭縣員山鄉○○路23鄰攔砂壩
    附近，於被告乙○○下車後，其仍留於車內之事實，惟堅決
    否認參與被告丙○○、乙○○之加重竊盜犯行，辯稱，當天
    本欲至該處游泳，因有人在烤肉遂作罷，而在2653-HA自小
    貨車上睡覺。當時並不知道被告乙○○去哪裡或作什麼，更
    不知道被告乙○○是去竊取工字鐵等語。
五、經查，被告丙○○、乙○○於本院審理時均否認與被告甲○○有上述竊盜犯行之犯意聯絡與行為分擔。再者警方查獲當
    時，發現2653-HA自小貨車上乘坐被告甲○○、並在草叢內
    發現被告丙○○、乙○○以及U3-0645號自小貨車上載運已
    切割分解之工字鐵以及乙炔等情，此經宜蘭縣警察局保安隊
    小隊長丁○○於本院審理時結證屬實，並有所提出之報告書
    存卷可查。是以被告丙○○、乙○○所竊之工字鐵數量不少
    ，若被告甲○○與渠等有犯意聯絡，應會一同協助搬運，以
    利盡快離開現場，而不可能使被告甲○○獨自1人留於車上
    ；且查獲當時被告甲○○仍留於2653-HA自小貨車上，而該
    車輛亦尚未載運工字鐵，另被告乙○○亦稱「於切割或搬運
    工字鐵過程中被告甲○○均不曾查看或詢問」等語，是實無
    證據足證被告甲○○就被告丙○○、乙○○上述竊盜犯行有
    所知悉甚或有犯意聯絡；再者，被告丙○○、乙○○行竊地
    點並非市區街廓之他人住宅或商家，而係一般民眾均可前往
    之戶外山郊，是被告甲○○辯稱並不知悉被告乙○○至該處
    為何事一節，難謂與常理有違。雖證人丁○○於本院審理時
    證稱警方到達時被告甲○○有按鳴車輛喇叭通知被告丙○○
    、乙○○。然被告甲○○是否係基於竊盜之犯意聯絡而故為
    妨礙查緝之舉動，或僅是單純遵照被告乙○○之囑咐於有外
    人接近時即予通知，均有可能，是此並無法使本院獲得確信
    之心證而認定被告甲○○係基於與被告丙○○、乙○○之竊
    盜犯意聯絡而為把風之行為分擔。另復查無其他積極證據，
    可認被告甲○○有何竊盜之犯行，是依首揭說明，被告甲○○自應為無罪之諭知。
據上論斷，應依刑事訴訟法第299條第1項前段、第301條第1項前
段，刑法第28條、第321條第1項第3款、第41條第1項前段、第38
條第1項第2款，判決如主文。
本案經檢察官劉憲英到庭執行職務。
中    華    民    國    98    年    2     月    18    日
                  刑事第四庭法  官  蔡仁昭
以上正本證明與原本無異。
如不服本判決應於收受送達後十日內向本院提出上訴書狀，並應
敘述具體理由；其未敘述上述理由者，應於上訴期間屆滿後二十
日內向本院補提理由書 (均須按他造當事人之人數附繕本)「切
勿逕送上級法院」。
                            書記官  陳建宇
中    華    民    國    98    年    2     月    18    日
附錄本案論罪科刑法條全文：
中華民國刑法第321條
（加重竊盜罪）
犯竊盜罪而有下列情形之一者，處6月以上、5年以下有期徒刑：
一、於夜間侵入住宅或有人居住之建築物、船艦或隱匿其內而犯
    之者。
二、毀越門扇、牆垣或其他安全設備而犯之者。
三、攜帶兇器而犯之者。
四、結夥三人以上而犯之者。
五、乘火災、水災或其他災害之際而犯之者。
六、在車站或埠頭而犯之者。
前項之未遂犯罰之。


司法院資訊處製作；財團法人民間司法改革基金會備份。
